【裁判字號】    94,易,1171
【裁判日期】    950621
【裁判案由】    竊盜
【裁判全文】
臺灣士林地方法院刑事判決              94年度易字第1171號
公  訴  人  臺灣士林地方法院檢察署檢察官
被      告  丁○○
指定辯護人  本院公設辯護人姜惠如
上列被告因竊盜案件，經檢察官提起公訴（94年度偵字第12668
號）及移送併案審理（94年度偵字第13041 號、95年度偵字第40
4 號），被告於準備程序為有罪之陳述，經本院合議庭裁定本件
由受命法官獨任進行簡式審判程序，並判決如下：
    主  文
丁○○連續於夜間侵入住宅竊盜，累犯，處有期徒刑柒月。
    事  實
一、丁○○前於民國90年及91年間，先後因竊盜案件，經本院分
    別以90年度易字第808 號及91年度易字第846 號判決判處有
    期徒刑1 年、4 月確定，並於93年3 月20日縮刑期滿出監。
    又於93年間因竊盜案件，經臺灣桃園地方法院，以93年度易
    字第994 號判決判處有期徒刑5 月，於94年5 月10日入監服
    刑，嗣於94年10月10日徒刑執行完畢出監。其猶不知悔改，
    因其為中度智能障礙者，對外界事務之知覺理會與判斷作用
    ，均較一般人之程度顯然減退，係精神耗弱之人，竟基於意
    圖為自己不法所有之概括犯意，先後為下列竊盜行為：
    (一)於94年3 月2 日，趁臺北市○○區○○街321 號之住宅大
      門未上鎖之機會，徒手推開大門，侵入前開甲○○之住宅
      （侵入住宅部分未據告訴），竊取甲○○所有之摩托羅拉
      廠牌V290型式行動電話1 支，得手後將該行動電話隨身攜
      帶使用。
    (二)於94年11月11日上午10時50分許，再度趁大門未上鎖之機
      會，徒手推開大門，侵入上開甲○○之住宅欲竊取財物（
      侵入住宅部分未據告訴），翻箱倒櫃尋覓財物，尚未得手
      時，即為甲○○當場發覺，報警查獲而未遂，並當場在丁○○身上起出其所失竊之前開行動電話1 支。
    (三)於94年12月1 日10時15分許，趁臺北市○○區○○路1 段
      11 4號1 樓住宅大門旁之窗戶未上鎖之機會，先打開窗戶
      ，從窗戶伸手入內打開大門門鎖等踰越安全設備之方式，
      侵入屋內（侵入住宅部分未據告訴），竊取乙○○所有皮
      包內之現金新台幣（下同）8,200 元及摩托羅拉廠牌T720
      型式行動電話1 支，因其侵入該住宅時為鄰居發覺，通知
      居住於乙○○房屋旁之姑姑黃張美女，黃張美女旋即前往
      乙○○家中時，當場發現丁○○正欲開門逃逸，立即呼叫
      親友當場逮捕丁○○，並自丁○○之口袋內查扣上開行動
      電話1 支及現金8,200元。
    (四)於94年12月25日凌晨5 時15分許，夜間侵入丙○○○位於
      臺北市○○路2 號之住宅內（侵入住宅部分未據告訴），
      竊取丙○○○所有之摩托羅拉廠牌V180型式、西門子廠牌
      及華碩廠牌行動電話各1 支，得手後離開該住宅，旋為丙○○○發覺，追出屋外，於臺北市○○○路與大屯街口逮
      捕丁○○，並自丁○○口袋內，起出上開行動電話3 支。
二、案經臺北市政府警察局北投分局報請臺灣士林地方法院檢察
    署檢察官偵查起訴及移送併案審理。
    理  由
一、上揭犯罪事實，業據被告丁○○於警詢、偵查及本院準備程
    序及審理時均坦承不諱（見94年度核退字第1989號卷第7 至
    8 頁、95年度偵字第404 號卷第14至16頁、94年度偵字第12
    688 號卷第8 至10頁、第35至36頁、94年度偵字第13041 號
    卷第8 至10頁、第46至47頁、本院卷第11頁、第14頁、第22
    頁、第47頁、第94頁），核與被害人甲○○、乙○○、丙○○○及證人黃張美女等人於警詢及偵查之證述相符（見95年
    度偵字第404 號卷第6 至7 頁、第17至18頁、94年度偵字第
    12688 號卷第11至14頁、第55至56頁、94年度偵字第13041
    號卷第11至12頁），並有被害人甲○○、乙○○、丙○○○
    等人所簽立之贓物認領保管單及各該竊案現場、贓物之照片
    在卷可稽（見95年度偵字第25至28頁、94年度偵字第12688
    號卷第17頁、第28至30頁、94年度偵字第13041 號卷第22頁
    、第27頁），足見被告自白核與事實相符，堪予採信，本件
    事證明確，被告犯行洵堪認定，應依法論科。又被告為中度
    智能障礙者，有被告之身心障礙手冊附卷可稽（見本院卷第
    17頁），是本院認本案應再審酌被告行為時是否有精神障礙
    事由，經本院囑託臺北市立聯合醫院松德院區鑑定被告行為
    時之精神狀態，鑑定結果認：依照被告日常生活之功能判斷
    ，其對於外界事務之決理會與判斷作用尚完整，瞭解竊盜行
    為乃法律或道德所不許，亦瞭解犯罪後會受到處罰，亦對處
    罰感到害怕，惟從其過去行為模式觀之，被告自幼即受限於
    智能障礙而表現衝動控制異常現象，於機構接受較嚴密之監
    控時，尚無犯罪之行為。然於離開機構之後，被告於物慾渴
    望之影響下，其對於竊盜行為非法之理解，並無法有效遏止
    其竊盜行為，只有於警察、被害人、或他人現身竊盜現場，
    被告始因懼怕而逃離現場或不敢為竊盜行為，因而被告為多
    次偷竊行為時之精神狀態，已達精神耗弱之程度，此有該院
    95年6 月1 日北市醫松字第09531717700 號函暨檢附之精神
    鑑定報告書在卷可憑（見本院卷第84至87頁），是被告犯案
    當時對外界之知覺理會及判斷，均較一般人之程度顯然減退
    ，已達精神耗弱之精神障礙事由，應堪認定。
二、核被告所為，事實欄(一)部分，係犯刑法第320 條第1 項之普
    通竊盜罪，事實欄(二)部分，係犯刑法第320 條第3 項、第1
    項之普通竊盜未遂罪，事實欄(三)部分，係犯刑法第321 條第
    1 項第2 款之踰越安全設備竊盜罪，事實欄(四)部分，係犯刑
    法第321 條第1 項第1 款夜間侵入住宅竊盜罪，被告先後多
    次普通竊盜、加重竊盜犯行，時間密接，所犯構成要件相同
    ，顯係基於概括犯意而為，應論以連續犯一罪，依情節較重
    之刑法第321 條第1 項第1 款夜間侵入住宅竊盜罪處斷，且
    依刑法第56條加重其刑。被告有如事實欄所示論罪科刑紀錄
    ，有臺灣高等法院被告前案紀錄表在卷可憑（見本院卷第26
    至32頁），其受有期徒刑之執行完畢後，5 年以內再犯本件
    有期徒刑以上之罪，係屬累犯，應依刑法第47條之規定遞加
    重其刑。又被告行為時已達於精神耗弱之程度，已如前述，
    爰依刑法第19條第2 項之規定減輕其刑，並依刑法第71條第
    1 項之規定，先加後減之。爰審酌被告曾有多次竊盜前科，
    素行非佳，其為中度智能障礙，無法有效控制竊盜之衝動，
    且行竊時已達精神耗弱之程度，其所竊得之財物金額不多，
    業已返還被害人，犯後均已坦承所有犯行態度甚佳，並考量
    其犯罪動機、目的、手段、生活狀況等一切情狀，量處如主
    文所示之刑，以資儆懲。
據上論斷，應依刑事訴訟法第299 條第1 項前段、刑法第56條、
第321 條第1 項第1 款、第47條、第19條第2 項，判決如主文。
本案經檢察官盧美如到庭執行職務。
中    華    民    國    95    年    6     月    21    日
                  刑事第四庭法  官  高雅敏
以上正本證明與原本無異。
如不服本判決，應於判決送達後10日內，向本院提出上訴狀。
                            書記官  丁梅芬
中    華    民    國    95    年    6     月    21    日
本案論罪科刑法條全文：
刑法第321條
犯竊盜罪而有左列情形之一者，處6 月以上、5 年以下有期徒刑
：
一  於夜間侵入住宅或有人居住之建築物、船艦或隱匿其內而犯
    之者。
二  毀越門扇、牆垣或其他安全設備而犯之者。
三  攜帶兇器而犯之者。
四  結夥三人以上而犯之者。
五  乘火災、水災或其他災害之際而犯之者。
六  在車站或埠頭而犯之者。
前項之未遂犯罰之。


司法院資訊處製作；財團法人民間司法改革基金會備份。
